# PPPP会计核算

提问人：lynnduxxx 时间：2020-06-27 08:05:03
请教陈版及各位大大：
某上市公司拟投标某投资-建设-运营-移交运作方式的地上公共空间项目，并由该上市公司成立全资项目公司（政府不出资，不持股），项目资本金不得低于1.2亿元。项目共计 30 年，前 3 年为建设期，后 27 年为运营期。建设期为政府机关0.5年，公司2.5年。该上市公司自运营期每年支付经营转让费 1000 万，经营转让费每三年增长40%。项目资本金为建设总投资 3 亿元的40%，来源于上市公司的自有资金，剩余部分由项目公司通过融资方式解决。公司预计应是外包该项目的建设，相应负担该建设成本。建成后，公司拟将公共空间进行租赁和停车位等租赁服务，公司有权获得该运营期的收入。合作期间满，若甲方继续采用合作方式选择运营商，乙方享有同等条件下的优先权。合作期间满，本项目项目资产、重置资产、乙方建设期内投资建设形成的新增的与建筑物不可分割的构筑物、附着物等归政府方所有。新增设备、设施等动产，在项目合作有效期内归项目公司所有，项目合作期结束后本项目无偿移交至政府。
问题 1 ：该项目是否应按照PPP进行核算？
问题 2 ：公司每年支付的运营转让费应如何账务处理？费用化亦或是可以资本化为无形资产？
问题 3 ：建设期的投资，是否应在上市公司层面应按照无形资产确认？理解为取得未来运营收入的特许经营权。

回答人：chenyiwei
可参考：《瑞华研究 2010 ～ 2019 汇编》之“问题4-4-13（BOT和租赁模式的区分）”：
众所周知，《企业会计准则解释第 2 号》第五条规定的BOT会计模式的适用条件之一是“特许经营权合同中对所建造基础设施的质量标准、工期、开始经营后提供服务的对象、收费标准及后续调整作出约定”；在IFRS体系下，《国际财务报告解释公告第 12 号——服务特许权协议》（IFRIC 12）的第 5 段（a）款也规定“the grantor controls or regulates what services the operator must provide with the infrastructure, to whom it must provide them, and at what price”（中文翻译：授予方控制或管制经营方使用基础设施必须提供的服务类型、提供服务的对象和服务的价格）
（当然在该解释公告的应用指南中进一步提到，政府对这些事项的管制不需要是100%的完全管制）。这一条就说明，作为合同授予方的政府对目标资产（基础设施）如何使用实际上是有主导权和控制权的，并通过在合同中对回报金额的约定或者对收费标准的管制，限制了运营方可以从中获取的经济利益。运营方只是在政府规定的框架内提供资产（基础设施）的建设和运营管理服务，并就其所提供的建设和运营管理服务获取收费的权利，该权利可能是固定金额的，也可能是根据最终用户对该资产（基础设施）的使用情况而定的变动金额。其中固定金额部分确认为金融资产，变动金额部分确认为无形资产。所以BOT模式中运营方确认的金融资产和无形资产实际上是“收费权资产”，这也就说明了为何“BOT业务所建造基础设施不应作为项目公司的固定资产”：这个固定资产实际上是政府的，只是将其建设和运营外包了而已。
就本案例而言，如果该公共空间建成后由项目公司自主运营、自负盈亏、自主确定收费标准（“建成后，公司拟将公共空间进行租赁和停车位等租赁服务，公司有权获得该运营期的收入”），则不适用BOT模式，而是自建固定资产（或者相当于向政府租赁土地，在租赁土地上自建房屋用于经营）。公司每年支付的运营转让费相当于租金，应按适用版本的租赁准则进行会计处理，即原准则下作为经营租赁，租金在整个租赁期内按直线法计入损益；新准则下对未来运营期内的租金进行折现并确认使用权资产和租赁负债。
建设期间投资，如果不适用BOT模式，则应确认为固定资产或者长期待摊费用；如果适用BOT模式，则确认为无形资产（假设政府不保底）。